臺灣橋頭地方法院刑事判決　　　　　　　110年度訴字第156號
公　訴　人　臺灣橋頭地方檢察署檢察官
被　　　告　陳俊傑


選任辯護人　孫少輔律師
　　　　　　張容瑄律師
上列被告因違反毒品危害防制條例案件，經檢察官提起公訴（10
9 年度偵字第11823 號），本院判決如下：
    主  文
陳俊傑共同犯販賣第三級毒品未遂罪，處有期徒刑貳年。緩刑伍
年，並應向檢察官指定之政府機關、政府機構、行政法人、社區
或其他符合公益目的之機構或團體，提供壹佰貳拾小時之義務勞
務及參加法治教育貳場次，緩刑期間付保護管束。扣案如附表編
號1 至3 所示之物均沒收。
    事  實
一、陳俊傑明知4-甲基甲基卡西酮（Mephedrone）、愷他命（Ke
    tamine）均係毒品危害防制條例第2 條第2 項第3 款所定第
    三級毒品，不得非法販賣，猶與姓名年籍不詳、自稱「廖思
    雅」之成年女子共同意圖營利而基於販賣第三級毒品之犯意
    聯絡，於民國109 年10月4 日23時18分前某時，先由「廖思
    雅」以通訊軟體微信帳號「weiiiiii024 」，在「南部可支
    援效率100 」群組中傳送「營（香菸圖樣）（女生圖樣）營
    」之販毒訊息，嗣高雄市政府警察局左營分局（下稱左營分
    局）員警於109 年10月4 日23時18分許執行網路巡邏勤務發
    現該訊息，乃基於蒐證目的而以微信帳號「wxid_owcqg2bqa
    en412 」聯繫「廖思雅」佯稱欲購買含有4-甲基甲基卡西酮
    成分之毒品咖啡包10包及愷他命1 公克，雙方就價格新臺幣
    （下同）6400元達成合意並約定至高雄市○○區○○路00號
    龍翔商務大飯店（下稱龍翔飯店）前交易，再由「廖思雅」
    於同日23時48分許以微信帳號「do_ob0857 」轉知陳俊傑前
    往龍翔飯店交付毒品並收取價金。陳俊傑遂於同年月5 日凌
    晨0 時7 分許，駕駛車號000-0000號小客車至龍翔飯店前與
    佯為購毒者之員警交易，惟因陳俊傑是時所攜毒品咖啡包數
    量短少1 包，而於交付含有4-甲基甲基卡西酮成分之毒品咖
    啡包9 包、愷他命1 公克及收取價金之際，為警表明身分當
    場逮捕而未遂，並在該車內扣得如附表所示之物。
二、案經左營分局報請臺灣橋頭地方檢察署（下稱橋頭地檢）檢
    察官偵查起訴。
    理  由
壹、關於證據能力之意見
    被告以外之人於審判外之陳述，雖不符前4 條之規定，而經
    當事人於審判程序同意作為證據，法院審酌該言詞陳述或書
    面陳述作成時之情況，認為適當者，亦得為證據，刑事訴訟
    法第159 條之5 第1 項定有明文。準此，本判決所引用各項
    被告以外之人審判外言詞或書面陳述，性質上雖屬傳聞證據
    ，然審酌此等陳述作成時外部情況俱無不當，復經檢察官、
    被告及辯護人於審判程序同意有證據能力（本院訴卷第183
    頁），乃認作為證據應屬適當，自得採為認定事實之依據。
貳、實體部分
一、認定有罪之理由
  ㈠前揭事實，業有微信對話紀錄截圖、車輛詳細資料報表、員
    警職務報告、員警密錄器錄音譯文、高雄市立凱旋醫院濫用
    藥物成品檢驗鑑定書在卷可稽（警卷第31至37頁、偵卷第53
    、61至67頁、本院訴卷第135 至145 頁），並扣得附表編號
    1 至3 所示之物為證，且經本院勘驗扣案附表編號3 金色iP
    hone手機內微信對話紀錄無訛（本院訴卷第123 至124 頁）
    ，復據被告於警詢及本院審理中坦認不諱（警卷第5 至15頁
    、本院訴卷第79至83、123 、162 至164 、182 、188 至18
    9 頁），足徵其自白核與事實相符，堪予採信。
  ㈡審諸多年來政府為杜絕毒品氾濫，毒害人民甚深，再三宣導
    民眾遠離毒品，相關媒體報導既深且廣，對於毒品之禁絕應
    為民眾所熟悉。又政府對於查緝施用、轉讓及販賣毒品均嚴
    格執行，販賣毒品罪更係重罪，衡情設若無利可圖或有其他
    特殊情事，一般持有毒品者當不致輕易交付他人。再佐以毒
    品價格不貲，且販賣毒品亦係違法行為，非可公然為之且無
    公定價格，不論任何包裝均可任意分裝增減分量，每次買賣
    價量亦可能依交易雙方關係深淺、資力、需求量及對行情之
    認知、來源是否充裕、查緝是否嚴緊，購買者被查獲時供述
    購買對象之可能性風險等情而異其標準，並隨時機動調整，
    非可一概而論，是販賣利得除坦承犯行或價量俱臻明確外，
    委難查悉實情，然縱令販賣者利用價差或量差牟利之方式或
    有差異，但意圖營利之非法販賣行為則屬同一。是本件雖未
    查知「廖思雅」購入毒品實際成本為何，惟其與佯為購毒者
    之員警彼此既非近親或有何特殊交誼，當無可能甘冒重責而
    無償交付上述毒品之理；再本件亦據被告自承因受「廖思雅
    」之託出面交付毒品可從中獲取金錢報酬，綜此堪信「廖思
    雅」及被告原可就本件毒品交易從中獲取經濟利益，尚難徒
    因無法查悉販入價格即遽謂主觀上諉無營利意圖，進而阻卻
    販賣毒品犯行之追訴。
  ㈢關於正犯、幫助犯之區別係以其主觀犯意及客觀犯行作為評
    價標準，凡以自己犯罪之意思參與犯罪，無論所參與者是否
    為犯罪構成要件行為，抑或以幫助他人犯罪之意思而參與犯
    罪構成要件之行為者，皆屬共同正犯；倘以幫助他人犯罪之
    意思而參與犯罪，且參與者又為犯罪構成要件以外之行為，
    始為幫助犯；故在行為人係複數之情況下，倘事前參與合謀
    或事中預見其結果，猶出於明、默示之犯意聯絡，分工合作
    終致結果發生，即應就犯罪之全部結果共同負責，不能割裂
    僅就參與之部分作為予以評價。其次，聯絡交易時間、地點
    、金額數量之磋商及實際交付、收取現款等，均係構成販賣
    毒品之重要核心行為，苟有分擔實行犯罪行為，自應負共同
    販賣罪責。本件被告雖未參與「廖思雅」與員警事前議定交
    易毒品過程，惟其非僅明知「廖思雅」係販賣毒品咖啡包及
    愷他命與員警之情，猶同意代為交付毒品並負責代收價金，
    足認被告確已分擔實施本次販賣毒品之重要核心行為，主觀
    上亦與「廖思雅」具有販賣毒品之犯意聯絡甚明，縱令其未
    從中獲取私利，揆諸前揭說明，仍應論以共同販賣第三級毒
    品罪責。
  ㈣刑法學理上所謂「陷害教唆」，係指行為人原不具犯罪之故
    意，惟因有偵查犯罪權限之人員設計教唆，始萌生犯意，進
    而著手實行犯罪構成要件行為，此項犯意誘發型之誘捕偵查
    ，因係偵查犯罪之人員以引誘、教唆犯罪之不正當手段，使
    原無犯罪意思或傾向之人萌生犯意，待其形式上符合著手於
    犯罪行為之實行時，再予逮捕，因嚴重違反刑罰預防目的及
    正當法律程序原則，此種以不正當手段入人於罪，縱其目的
    在於查緝犯罪，但其手段顯然違反憲法對於基本人權之保障
    ，且已逾越偵查犯罪之必要程度，對於公共利益之維護並無
    意義，自當予以禁止。至於刑事偵查技術上所謂「釣魚」，
    係指對於原已犯罪或具有犯罪故意之人，以設計引誘之方式
    ，佯與之為對合行為，使其暴露犯罪事證，再加以逮捕或偵
    辦者而言，此項機會提供型之誘捕行為，純屬偵查犯罪技巧
    之範疇，因無故意入人於罪之教唆犯意，亦不具使人發生犯
    罪決意之行為，並未違反憲法對於基本人權之保障，且於公
    共利益之維護有其必要性。前開「釣魚」之偵查作為，既未
    逸脫正常手段，自不能指為違法（最高法院109 年度台上字
    第1312號判決意旨參照）。本件先由「廖思雅」在微信群組
    傳送販毒訊息，並與有意購毒者聯繫，員警係見該販毒訊息
    後始佯為購毒者與「廖思雅」磋商毒品交易事宜，再由被告
    出面交付毒品、收取價金，足見被告於員警佯為購毒前即與
    「廖思雅」有共同販賣毒品之犯意聯絡，本件應屬合法誘捕
    偵查，嗣因員警自始並無購買毒品真意且當場逮捕被告而未
    能完成交易，依前開說明，自應論以販賣第三級毒品毒品未
    遂罪責。
  ㈤綜上所述，本件事證明確，被告犯行洵堪認定，應依法論科
    。
二、論罪科刑
  ㈠核被告所為，係犯毒品危害防制條例第4 條第6 項、第3 項
    之販賣第三級毒品未遂罪。其販賣前意圖販賣而持有毒品之
    低度行為，應為其後販賣未遂之高度行為所吸收，不另論罪
    。又本件毒品咖啡包所含4-甲基甲基卡西酮未與其餘愷他命
    置於同一包裝袋，且未足認定毒品咖啡包有摻雜調合二種以
    上毒品而無從區分，客觀上亦難推認此舉果有致他人混合施
    用不同種類毒品以致提高危險性及致死率之情，遂不生另依
    同條例第9 條第3 項混合二種以上毒品應予加重之問題。再
    被告與「廖思雅」間就本件販賣第三級毒品未遂犯行有犯意
    聯絡與行為分擔，應論以共同正犯。
  ㈡刑之減輕事由
  1.被告雖已著手為販賣第三級毒品之實行，惟未生既遂之結果
    ，應依刑法第25條第2 項規定，按既遂犯之刑減輕之。
  2.毒品危害防制條例第17條第2 項所稱自白，係指被告對於構
    成犯罪要件之事實向職司偵查、審判之公務員坦白陳述而言
    。苟被告於偵查及歷次審判中均曾自白，即應依上開規定減
    輕其刑，並不以始終自白為必要，縱自白之前、後，有否認
    之辯詞，亦不影響已自白之效力。又所謂偵查中，參諸刑事
    訴訟法第108 條第3 項規定，於起訴案件，係至卷宗及證物
    送交法院繫屬前，是被告於司法警察詢問至檢察官終結偵查
    、卷證移送法院繫屬前，自白犯罪事實，仍屬偵查中自白。
    查被告雖於偵查中否認販賣毒品，然其於警詢及本院歷次審
    理中就其販賣第三級毒品未遂犯行均自白不諱，則依前揭說
    明應減輕其刑。
  3.毒品危害防制條例第17條第1 項規定所稱「供出毒品來源，
    因而查獲其他正犯或共犯者」，係指犯罪行為人供出毒品來
    源之對向性正犯（前後手），或與其具有共同正犯、共犯（
    教唆犯、幫助犯）關係之人姓名、年籍、住居所或其他足資
    辨別之特徵等相關資料，使調查或偵查犯罪之公務員得據以
    對之發動調查或偵查程序，並因而查獲其人及其犯行者，且
    所供出毒品來源與其被訴各該違反毒品危害防制條例犯行有
    直接關聯者，始得適用。被告雖供稱毒品來源為「廖思雅」
    ，然偵查機關迄未查獲「廖思雅」一節，有左營分局110 年
    9 月14日高市警左分偵字第11072981100 號函、110 年10月
    14日高市警左分偵字第11073321500 號函、橋頭地檢110 年
    10月13日橋檢信光109 偵11823 字第1109035567號函及本院
    辦理刑事案件電話紀錄查詢表存卷可參（本院訴卷第149 、
    173 至177 頁），是被告尚無從依前揭規定減輕或免除其刑
    。
  4.刑法第59條之酌量減輕其刑，必須犯罪另有特殊之原因與環
    境等等，在客觀上足以引起一般同情，認為即予宣告法定低
    度刑期尤嫌過重者，始有其適用（最高法院45年度台上字第
    1165號判決意旨參照）。本件被告所涉販賣第三級毒品未遂
    犯行適用刑法第25條第2 項及毒品危害防制條例第17條第2
    項減輕其刑後（最輕法定刑為有期徒刑1 年9 月），客觀上
    要無情輕法重或任何足以引起一般人同情之處，至其坦承犯
    行暨交易數量多寡等情事，要屬法院量刑參考事由，猶無從
    執為酌減其刑之依據。
  5.準此，被告所涉販賣第三級毒品未遂罪有上述刑法第25條第
    2 項、毒品危害防制條例第17條第2 項之減刑事由，應依刑
    法第70條規定遞減輕之。
  ㈢爰審酌被告不思以正途賺取金錢，明知毒品為國家嚴加查緝
    之違禁物，戕害施用者身心健康，猶無視法律禁令而為本件
    販賣第三級毒品未遂犯行，實值非難。惟被告犯後終能坦承
    犯行，態度尚可，且交易數量、價額非鉅，較諸販毒集團交
    易大量毒品獲取暴利、販賣對象為多數不特定人，嚴重破壞
    社會治安之情形，顯難相提並論，及其係與自始即無購毒真
    意之員警交易而查獲，毒品尚未對外流通而造成社會實質危
    害；兼衡被告自陳學識程度、家庭暨經濟狀況（本院訴卷第
    190 頁）等一切情狀，量處如主文所示之刑。
  ㈣被告未曾因故意犯罪而受有期徒刑以上刑之宣告，有臺灣高
    等法院被告前案紀錄表可參，素行尚佳；本件係因一時失慮
    致罹刑章，然犯後終能坦承犯行，顯有悔意，復有正當工作
    ，信其歷此偵審程序應知所警惕而無再犯之虞，故認前揭所
    宣告之刑以暫不執行為適當，爰依刑法第74條第1 項第1 款
    規定宣告如主文所示緩刑期間，以勵自新。惟為使被告保持
    良好品行並預防再犯，並促其參與公益事務，以收後效，乃
    依同條第2 項第5 款及第8 款規定，命其應向檢察官指定之
    政府機關、政府機構、行政法人、社區或其他符合公益目的
    之機構或團體提供如主文所示義務勞務時數及參加法治教育
    場次，併依同法第93條第1 項第2 款規定，宣告緩刑期間付
    保護管束。此外，倘被告未履行前開負擔情節重大，足認所
    宣告緩刑難收預期效果而有執行刑罰之必要者，檢察官得依
    刑事訴訟法第476 條、刑法第75條之1 第1 項第4 款規定聲
    請撤銷本件緩刑宣告，附此敘明。
三、沒收部分
  ㈠扣案如附表編號1 至2 所示之物分別檢出含有第三級毒品4-
    甲基甲基卡西酮、愷他命成分，除編號1 其中9 包及編號2
    所示愷他命本係本件交易客體外，其餘毒品咖啡包業據被告
    供承係「廖思雅」一併交付預供本件毒品交易臨時增加數量
    之用（本院訴卷第83頁），並由被告併予攜往交易現場，是
    該等扣案物皆屬被告本件販賣第三級毒品未遂犯行相關之違
    禁物，至該等毒品包裝袋其上殘留微量毒品難以析離且無析
    離實益，應與毒品整體同視，俱應依刑法第38條第1 項規定
    宣告沒收。而鑑定時採樣部分既已耗損用罄而滅失，自毋庸
    諭知沒收。
  ㈡扣案附表編號3 所示之物業經被告自承持與「廖思雅」聯繫
    本件販賣第三級毒品事宜所用（本院訴卷第189 頁），並有
    前揭對話紀錄截圖可佐，應依毒品危害防制條例第19條第1
    項規定宣告沒收。
  ㈢扣案附表編號4 所示之物依卷內事證尚無從證明與本案有何
    關聯，爰不予宣告沒收。另本件因員警自始並無購買毒品真
    意且當場逮捕被告而未完成交易，亦無從證明被告已取得「
    廖思雅」給付之金錢報酬，自未可認定被告實際獲有犯罪所
    得，亦不予宣告沒收或追徵價額。
據上論斷，應依刑事訴訟法第299 條第1 項前段，毒品危害防制
條例第4 條第6 項、第3 項、第17條第2 項、第19條第1 項，刑
法第11條、第28條、第25條第2 項、第74條第1 項第1 款、第2
項第5 款、第8 款、第93條第1 項第2 款、第38條第1 項，判決
如主文。
本案經檢察官陳靜宜提起公訴，檢察官廖姵涵到庭執行職務。
中    華    民    國   110    年    11    月    30    日
                  刑事第六庭    審判長法  官  陳明呈
                                      法  官  黃英彥
                                      法  官  方佳蓮
以上正本證明與原本無異。
如不服本判決應於收受判決後20日內向本院提出上訴書狀，並應
敘述具體理由。其未敘述上訴理由者，應於上訴期間屆滿後20日
內向本院補提理由書（均須按他造當事人之人數附繕本）「切勿
逕送上級法院」。
中    華    民    國   110    年    11    月    30    日
                                      書記官  史萱萱
附錄本判決論罪科刑法條：
毒品危害防制條例第4條第3項、第6項
製造、運輸、販賣第三級毒品者，處7 年以上有期徒刑，得併科
新臺幣1千萬元以下罰金。
前5項之未遂犯罰之。
　
附表：
┌──┬───────────┬────────────┐
│編號│    物品名稱及數量    │          備註          │
├──┼───────────┼────────────┤
│1   │含有第三級毒品4-甲基甲│均檢出第三級毒品Mephedro│
│    │基卡西酮之咖啡包15包（│ne成分，驗餘淨重共84.527│
│    │各含包裝袋1只）       │公克                    │
├──┼───────────┼────────────┤
│2   │愷他命3 包（各含包裝袋│均檢出第三級毒品愷他命成│
│    │1只）                 │分，驗餘淨重共1.564公克 │
├──┼───────────┼────────────┤
│3   │金色iPhone手機1 支（含│                        │
│    │SIM 卡）              │                        │
├──┼───────────┼────────────┤
│4   │白色iPhone手機、玫瑰金│                        │
│    │色iPhone手機各1 支（均│                        │
│    │含SIM 卡）            │                        │
└──┴───────────┴────────────┘